最高法院刑事判決　　　　　　　　　　　　　　　八十七年度台上字第三三一四號
　　上　訴　人　甲○○
　　選任辯護人　邱朝象律師
右上訴人因違反麻醉藥品管理條例案件，不服台灣高等法院中華民國八十七年四月三
十日第二審判決（八十七年度上訴字第八六四號，起訴案號：台灣桃園地方法院檢察
署八十六年度偵字第四二四二號），提起上訴，本院判決如左：
    主  文
原判決撤銷，發回台灣高等法院。
    理  由
本件原判決認定上訴人甲○○明知化學合成麻醉藥品安非他命，不得非法持有、吸用
、販賣，竟為圖得厚利，基於販賣營利之概括犯意，先向姓名年籍不詳綽號「阿興」
之男子販入安非他命後，除部分供己吸用外，自民國八十六年二月上旬起至同年三月
十六日止，連續多次在桃園縣龜山鄉中興村三十九鄰下山腳十八號家中（四次），或
在桃園縣龜山鄉○○路○段一七九三號二樓（一次），非法販賣化學合成麻醉藥品安
非他命予陳英乾五次，前四次每次約一‧五公克價值新台幣（下同）二千元，最後一
次販賣四公克價值五千元，均先由陳英乾打甲○○之000000000號呼叫器，
並留下聯絡之電話號碼，經甲○○回電後，雙方始約定前述交易時間與地點，以此牟
取不法利益。迨八十六年三月十八日二十三時五十分許，陳英乾因非法持有安非他命
，在桃園縣桃園市○○路七十號八樓富貴賓館八一一室為警查獲，當場扣得甲○○持
有之安非他命二十小包（淨重十八‧三六公克）、電子秤一台、吸食器一組、酒精燈
一只、玻璃球管四支、橡皮管二條、分裝袋三十三個，經警盤訊來源而供出上情，旋
於次（十九）日凌晨二時左右，在警方授意下再度打甲○○之前揭呼叫器，經甲○○
回電後，陳英乾即佯稱欲購買上等安非他命，經甲○○應允後，約在上開賓館八一一
室交易，甲○○即攜帶安非他命一小包（毛重○‧九公克）外出，於半小時後即是日
凌晨二時三十分到達該賓館時，經陳英乾指證明確為警當場查獲，並於甲○○所駕車
號ＺＩ－九四二五號自用小客車內扣得安非他命一小包（毛重○‧九公克）等情，因
而維持第一審論處上訴人販賣安非他命之罪刑，固非無見。
惟查：(一)原判決論處上訴人甲○○連續販賣安非他命罪刑，除以證人陳英乾之證詞外
，另以在上訴人甲○○車內所扣得之安非他命一小包（毛重○‧九公克）為佐證（原
判決第二頁背面倒數第三行），雖上訴人甲○○坦承該扣得之一小包物品是安非他命
，惟該物品是否確為安非他命，與上訴人甲○○是否成立上開罪名至有關係，原判決
除上訴人甲○○自白外，並未有鑑定機關之相關鑑驗報告資為憑據，於理由內亦未說
明，而一審雖曾將扣案之二十小包物品送請法務部調查局鑑定有無安非他命、煙毒之
反應，結果確均係甲基安非他命，合計淨重十八‧三六公克，包裝重四‧七七公克，
固有各該函及檢驗通知書在卷（一審卷第三十三、三十四頁），惟依證人陳英乾於警
訊中所供：「被警方查獲海洛因○‧四公克、安非他命二十小包，分別為○‧九公克
（含袋）九小包、一‧○公克（含袋）九小包、一‧一公克（含袋）一小包、三‧七
公克（含袋）一小包，合計二一‧九公克，注射針筒三支……」（偵查卷第七頁背面
、第八頁正面），嗣警方將上開在賓館內查獲之物品及在上訴人甲○○車內查獲之安
非他命一小包，一併檢送，此有卷附之台灣桃園地方法院檢察署八十六年度保管字第
一三○七號贓物保管書（偵查卷第十九頁背面、原審卷第三頁）；由是，本案在贓物
保管書內查扣有二十一小包之安非他命，一審送驗者似為在賓館內查扣之二十小包，
並不及於在上訴人甲○○車上查獲之一小包，究上訴人甲○○被查扣之該包物品是否
為安非他命﹖一審送驗者是否及於該包物品﹖原審未予調查審認，即遽行判決，已嫌
速斷。(二)原判決在事實欄中認定：「……陳英乾因非法持有安非他命，在桃園縣桃園
市○○路七十號八樓富貴賓館八一一室為警查獲，當場扣得甲○○持有之安非他命二
十小包（淨重十八‧三六公克）、電子秤一台、吸食器一組、酒精燈一只、玻璃球管
四支、橡皮管二條、分裝袋三十三個，……」（原判決第一頁背面倒數第六行以下）
，但於理由中則認定在賓館查扣之二十小包安非他命及電子秤均係證人陳英乾所有（
原判決第三頁背面），已有事實記載與理由矛盾之違法；再者，證人陳英乾於警訊中
稱：「海洛因○‧四公克及安非他命三‧七公克是我的沒錯。……另安非他命（指其
餘十九小包）及電子秤一台是甲○○所寄放……」、「他於八十六年三月十六日上午
十時許將安非他命拿來……暫時保管，……利益是我可以向他買到上等安非他命價錢
又較便宜，上等貨都在他手上，我還沒有轉手出去，他共寄放十九小包……出售價錢
是新台幣二千元，有人買時會用呼叫器聯絡」（偵查卷第八頁、九頁正面），於偵查
中則供：「海洛因○‧四公克及三‧七公克安非他命是我的，其他安非他命是前幾天
向甲○○買的，其他是拿來託我寄放……」（偵查卷第二十三頁正面），於一審中又
供其餘十九包及電子秤係上訴人甲○○所寄放（一審卷第二十七頁背面）；其就被查
扣之二十包中之十九包安非他命，係上訴人甲○○寄放或係其向上訴人甲○○所買，
前後所供不一；而上訴人甲○○於警訊、偵查、一審及原審受命法官訊問時均否認二
十小包之安非他命係其所有（偵查卷第四頁背面、第五十二頁正面、一審卷第十一頁
正面、原審卷第三十八頁背面），但依原審之審判筆錄，其稱：「二十幾包都是我寄
放在他那裡的」（原審卷第四十九頁正面），其前後所供亦有不同，原判決於理由中
則載：「……雖陳英乾陳稱：上揭安非他命除其中三‧七公克是其所有外，其餘十九
小包安非他命及電子秤均係甲○○所有而寄放於該處云云，惟為被告所否認，……」
（原判決第三頁反面），顯未注意及上開證人陳英乾在偵查中之筆錄及上訴人甲○○
在原審之審判筆錄，何以上訴人甲○○及證人陳英乾自己供述前後不一，渠等真意如
何﹖何以上訴人甲○○最後所供係其寄放不足採﹖該十九包安非他命，淨重達十八‧
三六公克，應非僅供吸用，是否如證人陳英乾所稱係上訴人甲○○所寄放，其因而可
向上訴人甲○○買得便宜之上等安非他命（依警訊卷第九頁背面，證人陳英乾係以需
要上等安非他命一小包要上訴人甲○○馬上送來）﹖抑或如上訴人甲○○稱係證人陳
英乾所有為脫免責任而誣陷﹖究該十九小包係何人所有，攸關證人陳英乾所指證之以
前曾向上訴人甲○○購買五次安非他命之供述之真實性，即與上訴人甲○○應否成立
連續販賣罪刑所關頗切，原審非不得再傳訊證人陳英乾及訊問上訴人甲○○，並將在
上訴人甲○○車內所查扣之安非他命及在賓館內所查扣之安非他命送請鑑驗其純度是
否相同，原審未詳予究明，細心勾稽，遽行判決，自不足昭折服。以上諸端，或為上
訴意旨所指摘，或為本院得依職權調查之事項，應認原判決有撤銷發回之原因。
據上論結，應依刑事訴訟法第三百九十七條、第四百零一條，判決如主文。
中      華      民      國    八十七    年      九      月     三十     日
                              最高法院刑事第四庭
                                  審判長法官  莊  來  成
                                        法官  呂  潮  澤
                                        法官  謝  俊  雄
                                        法官  白  文  漳
                                        法官  蘇  振  堂
      右正本證明與原本無異
                                              書  記  官
中      華      民      國    八十七    年      十      月      六      日
